臺灣高等法院刑事判決　　　　　　　　　　　　　九十一年度上易字第一一六四號
　　上　訴　人　臺灣板橋地方法院檢察署檢察官
　　上　訴　人
　　即　被　告　丁○○
右上訴人因被告詐欺案件，不服臺灣板橋地方法院九十一年度易緝字第二二號，中華
民國九十一年四月十日第一審判決（起訴案號：臺灣板橋地方法院檢察署八十九年度
偵字第一三八四七號、九十年度偵字第六一四八號，併辦案號：九十一年偵緝字第一
九一號）提起上訴，本院判決如左：
    主  文
上訴駁回。
    事  實
一、丁○○係設於台北縣林口鄉○○路五十五號四樓「名鷹企業股份有限公司」（下
    稱名鷹公司）之負責人，因名鷹公司之財務狀況已陷週轉困難，無付款能力，致
    該公司設於台灣中小企業銀行林口分行之支票帳戶自民國（以下同）八十七年八
    月二十八日開始退票，而於八十七年十一月六日列為拒絕往來戶，丁○○竟於八
    十七年十一月二十六日以其不知情之兄黃安仁（檢察官已另為不起訴處分確定）
    為掛名負責人另成立「銘驥物流設備有限公司」（下稱銘驥公司），並由丁○○
    擔任實際負責人，申請支票週轉使用，該公司設於泛亞商業銀行林口分行之支票
    帳戶亦自八十九年三月三十一日開始退票，而於八十九年四月二十八日列為拒絕
    往來戶。丁○○明知名鷹公司及銘驥公司之財務狀況均已陷週轉困難，無付款能
    力，竟意圖為自己不法之所有，並基於概括之犯意，連續：
（一）於八十八年十一月間起，以銘驥公司之名義向戊○○○有限公司（下稱瑩龍公
      司）大量訂購鐵材共計新台幣（以下同）六十五萬四千四百三十三元，瑩龍公
      司陷於錯誤如數交付，丁○○則開立泛亞商業銀行林口分行之支票交由瑩龍公
      司收受（詳如附表一）。然丁○○交付予瑩龍公司之支票經提示後退票，瑩龍
      公司追索無著始知受騙。
（二）於八十八年十一月二十日、十二月三十日及八十九年三月三十一日，以銘驥公
      司名義向濂輝企業有限公司（以下簡稱濂輝公司）訂購高壓軟管等物，使濂輝
      公司之代表人丙○○陷於錯誤，先後運送價值為八萬一千零十八元、六萬九千
      三百元、六萬七千二百元之貨物至台北縣林口鄉某不知名之工廠，交予丁○○
      ，丁○○則僅於八十九年一月底某日，交付以銘驥公司為發票人，泛亞商業銀
      行林口分行為付款人，帳號六六二八九號，支票號碼各為ＰＡ0000000
      號、ＰＡ0000000號，票載發票日各為八十九年三月三十一日及八十九
      年四月三十日，面額七萬五千零十八元及六萬七千三百元之支票各一紙予濂輝
      公司之代表人丙○○，以為貨款之支付。詎至八十九年三月三十一日，上開票
      載發票日為八十九年三月三十一日之支票屆期竟遭退票，至此濂輝公司始知受
      騙。
（三）於八十九年八月十六日以名鷹公司之名義向乙○○○有限公司（下稱崧田公司
      ）訂購鋁擠型皮帶輸送機四台，總價金為五十萬元，崧田公司於八十九年八月
      二十四日如約將機台送至桃園縣中壢市○○○路七二二號，丁○○收受後轉賣
      予第三人，所得貨款均挪為他用，未付貨款予崧田公司，崧田公司始知受騙。
二、案經瑩龍公司及崧田公司訴請臺灣板橋地方法院檢察署檢察官偵查起訴及濂輝公
    司訴請該署檢察官移送併案審理。
    理  由
一、被告丁○○固坦承於前述時地向告訴人瑩龍公司、濂輝公司、崧田公司訂貨，貨
    物收受後未付款或所簽發支票退票不獲兌現之事實，惟矢口否認有何詐欺犯行，
    辯稱：因公司經營不善且被倒帳，週轉不靈而無力兌現而非詐欺云云。經查：
（一）被告係名鷹公司負責人及銘驥公司之實際負責人，於上述時地分別以銘驥公司
      、名鷹公司名義向告訴人瑩龍公司、濂輝公司、崧田公司訂貨，並於收受後未
      付款或所簽發支票退票不獲兌現之事實，為被告所自承，核與告訴人瑩龍公司
      之代表人己○○及經理庚○○、告訴人崧田公司之代表人甲○○、告訴人濂輝
      公司之代表人丙○○及會計郭劍馨於偵審中指述之情節相符，並有出貨單、統
      一發票、支票、本票及退票理由單影本等物可證明。
（二）被告係名鷹公司之負責人，因名鷹公司之財務狀況已陷週轉困難，無付款能力
      ，致該公司設於台灣中小企業銀行林口分行之支票帳戶自八十七年八月二十八
      日開始退票，而於八十七年十一月六日列為拒絕往來戶，被告遂於八十七年十
      一月二十六日以其不知情之兄黃安仁為掛名負責人另成立銘驥公司，並由被告
      擔任實際負責人，申請支票週轉使用，而被告亦自承實際上並無新資挹注該公
      司設於泛亞商業銀行林口分行之支票帳戶亦自八十九年三月三十一日開始退票
      ，而於八十九年四月二十八日列為拒絕往來戶，此有偵查卷內經濟部商業司公
      司查詢資料、公司執照、台灣中小企業銀行林口分行八十九年七月二十七日八
      九林口字第○一八三八號函覆及所檢附交易往來明細表、泛亞商業銀行林口分
      行八十九年七月二十五日泛林發字第一一二三號函覆及所檢附交易往來紀錄、
      財團法人金融聯合徵信中心票據信用資訊連結作業查詢明細表等資料足憑。
（三）被告係於所經營之名鷹公司因退票於八十七年十一月六日列為拒絕往來戶後，
      始於八十七年十一月二十六日以其不知情之兄黃安仁為掛名負責人另成立銘驥
      公司，並由丁○○擔任實際負責人申請支票週轉使用，是被告自八十七年十一
      月間起以銘驥公司名義向告訴人瑩龍公司、濂輝公司訂貨時，其財務狀況已陷
      於週轉不靈，至為明確，另參以被告在剛開始與瑩龍公司交易時，初僅小額交
      易，後交易金額劇增至二、三十萬元，收受貨物後，所開立之支票即遭退票等
      情為瑩龍公司之代表人己○○及經理庚○○指述明確，其於向告訴人瑩龍公司
      訂貨時即有詐騙財物之犯意已甚明顯。再觀諸銘驥公司設於泛亞商業銀行林口
      分行之支票帳戶於八十九年三月三十一日開始退票之當日，被告猶利用票據交
      換之間隙以銘驥公司名義向濂輝公司訂購並收受六萬七千二百元之高壓軟管等
      貨物一節，亦經告訴人濂輝公司之會計郭劍馨於原審審理中到庭指述明確，是
      被告向告訴人濂輝公司訂貨時早有詐騙財物之犯意，至為灼然。又被告於向告
      訴人崧田公司訂貨時，名鷹公司已因退票列入拒絕往來戶而無支付能力之事實
      ，已如前述，再參以崧田公司係第一次與被告交易，此為崧田公司代表人甲○
      ○指述屬實，及交易之時被告已遭瑩龍公司提起詐欺告訴而由台灣板橋地方法
      院檢察署檢察官偵查等情，其向崧田公司訂貨時即有詐騙財物之犯意亦甚明顯
      。
（四）被告於審理中雖辯稱：被告向瑩龍公司訂購的貨是為東城紙業公司承包總價四
      百多萬元的輸送帶烤箱，只收到三百多萬元的款項才無力支付云云，然經原審
      於審理中傳訊東城公司負責人彭信彰到庭具結作證稱：被告跟我承包輸送帶烤
      箱，總金額四百八十萬元，已經簽收及以匯款方式付給被告四百七十萬元，但
      還有百分之二十工程未通過驗收，瑕疵另以總價十四萬元請人重新作，機器還
      經常停工整修損失很多等語，並提出被告簽收之估價單、轉帳傳票、匯款回條
      、匯款申請書、支票等影本為憑，質之被告亦為其自承，是被告前開所辯遭東
      城公司倒帳無力支付云云，顯係卸責之詞，不足採信。另被告辯稱其合夥人陳
      君旺另以一張面額六萬多元之客票代其清償給告訴人崧田公司云云，然原審審
      理中訊問證人陳君旺具結證稱：該筆票款係其借崧田公司名義承包工程之價款
      ，是自己應得之款項，被崧田公司扣留，該票款並不是要代被告清償其積欠崧
      田公司的債務等語，是被告前開代償辯解亦無足採。
（五）綜上等情，參互勾稽，被告在已無支付能力下，猶大量向告訴人瑩龍公司、濂
      輝公司及第一次向崧田公司訂貨，且僅改掛其兄黃安仁之名，成立新公司，并
      未挹注入資金，無支付能力之情況仍然存在，並在收取貨物後即拒不清償等情
      ，被告向告訴人等訂貨時即有詐騙財物之犯意已甚明顯，被告所辯係經營不善
      且被倒帳云云，核係卸責之詞，不足採信。本件事證明確，被告犯行堪以認定
      。
二、核被告所為，係犯刑法第三百三十九條第一項之詐欺取財罪。被告先後多次詐欺
    犯行，時間緊接，犯罪構成要件相同，顯係基於概括犯意反覆為之，應依連續犯
    規定論以一罪並加重其刑。公訴人雖僅就被告向告訴人瑩龍公司、崧田公司詐騙
    部分起訴，惟其餘向告訴人濂輝公司詐騙，雖未經檢察官提起公訴，然此部分與
    前開起訴判罪部分有連續犯之裁判上一罪關係，為起訴效力所及，復經檢察官移
    送併案審理，本院自應併予審判，附此敘明。原審以上訴人丁○○罪證明確，適
    用第五十六條、第三百三十九條第一項，罰金罰鍰提高標準條例第一條前段，審
    酌被告詐借金額不低，暨其品行、智識程度、犯罪之動機、手段及犯罪後之態度
    等一切情狀，處有期徒刑捌月，認事用法均無不合，量刑亦屬適當，上訴人即被
    告丁○○，上訴論旨，猶執陳詞，否認犯罪，檢察官循告訴人等請求上訴，認原
    判決量刑太輕，均指摘原判決不當，為無理由，均應予駁回。
據上論斷，應依刑事訴訟法第三百六十八條，判決如主文。
本案經檢察官彭坤業到庭執行職務。
中    華    民    國    九十一    年      八        月        七        日
                              臺灣高等法院刑事第八庭
                                  審判長法  官  陳  祐  治
                                        法  官  沈  宜  生
                                        法  官  楊  炳  禎
右正本證明與原本無異。
不得上訴。
                                        書記官  廖  素  花
中    華    民    國    九十一    年      八        月         九       日
附錄：本判決論罪科刑法條全文
刑法第三百三十九條第一項：
意圖為自己或第三人不法之所有，以詐術使人將本人或第三人之物交付者，處五年以
下有期徒刑、拘役或科或併科一千元以下罰金。
附表一：
┌─────────────┬───────────┐
│時        間      金   額 │發票日期及金額        │
├─────────────┼───────────┤
│八十八年十一月份  31593元 │000000  00000元       │
├─────────────┼───────────┤
│八十八年十二月份  298823元│000000  000000元      │
│                          │000000  00000元       │
│八十九年一月份    284863元│000000  000000元      │
├─────────────┼───────────┤
│八十九年二月份    32488元 │未開票                │
│                          │                      │
│八十九年三月份    6666元  │                      │
└─────────────┴───────────┘
